【裁判字號】    97,交聲,258
【裁判日期】    980115
【裁判案由】    違反道路交通管理處罰條例聲明異議
【裁判全文】
臺灣花蓮地方法院交通事件裁定        97年度交聲字第258號
原處分機關  交通部公路總局臺北區監理所花蓮監理站
異  議  人  丁○○
即受處分人
上列受處分人因聲明異議案件，對於交通部公路總局臺北區監理
所花蓮監理站民國97年9月15 日所為之處分（原處分案號：花監
違字第裁44-P00000000號、第裁44-P00000000號），聲明異議，
本院裁定如下：
    主  文
異議駁回。
    理  由
一、原處分意旨略以：異議人即受處分人蔡海堂無照駕駛車牌號
    碼AN8-090重型機車，於民國97年7月10日23時30分許，行經
    花蓮縣新城鄉○○路與民有路口，經員警發現有蛇行、車身
    搖擺不定之情形，趨前尾隨至民有振崇砂石場東邊，異議人
    不勝酒力失控跌倒（未受傷），發覺其身上酒味甚濃，當場
    查獲帶回派出所酒測，因異議人拒絕接受酒測，經花蓮縣警
    察局警員以花警交字第P00000000 號通知單舉發，由原處分
    機關於97年9月15日依道路交通管理處罰條例第35條第4項規
    定，以花監違字第裁44-P0000000 號裁處罰鍰新台幣（下同
    ）6萬元，施以道安講習，3年內禁考。另異議人無照駕駛部
    分，經花蓮縣警察局警員以花警交字第P00000000 號通知單
    舉發，由原處分機關以花監違字第裁44-P00000000號裁決書
    裁處罰鍰新台幣6 千元部分，因異議人戶籍設於台北縣雙溪
    鄉○○路9 號，其管轄機關為基隆監理站，原處分機關誤為
    裁決，已經於97年10月1日以北監花四字第0971000638 號函
    撤銷處分在案等語。
二、本件異議人異議意旨略以：我是被乙○○載，警察臨檢時，
    因為乙○○沒有戴安全帽，我們逃跑，警察一直追，後來因
    為滑倒，我被壓在機車下，警察就帶我回去對我酒測，機車
    不是我騎的，警方把罪名怪在我身上云云。
三、經查：
  (一)按汽車駕駛人拒絕接受酒精濃度測試之檢定者，處 6萬元罰
    鍰，並當場移置保管該汽車及吊銷該駕駛執照， 3年內不得
    考領駕駛執照，道路交通管理處罰條例第35條第4 項、第67
    條第2 項分別定有明文。
  (二)查異議人丁○○飲酒後，於97年7月10日23時30 分許，駕駛
    車牌號碼AN8-090 號重型機車附載乙○○，行經花蓮縣新城
    鄉○○村○○路與秀林村民有路口，因未戴安全帽，經警尾
    隨至民有振崇砂石場，異議人機車後負載之乙○○跳車逃逸
    ，異議人因機車滑行跌倒，經警帶回派出所勸導均拒絕酒測
    ，而舉發無照駕駛及拒絕酒測，當時確實是異議人騎車等情
    ，業據證人即舉發異議人違規行為之員警丙○○於本院證述
    ：「當天晚上我執97年7月10日22時至11日凌晨2時兩個時段
    的勤務，我在7月10日23 時半巡邏新城路與民有路路口看到
    異議人騎乘機車負載一名不知名的男子，當時他們兩個未戴
    安全帽，我上前規勸發現他們有酒味，他們就騎車走了，我
    們上勤務車在後面尾隨…，他們就開到砂石場，因為不勝酒
    力棄車而逃往小路的草叢跑，我們在草叢找到異議人，…，
    我們帶他回派出所，因為有勤務在身，所以我把異議人交給
    待命的甲○○警員，叫他做酒測程序，我巡邏回來他說異議
    人拒絕酒測，我在11月0時0分告知拒絕酒測的後果，後來又
    做了兩次勸導，異議人仍然拒絕酒測才掣單告發，第二天異
    議人跟車主張清秀又到派出所說現在可以做酒測，因為我們
    已經掣單告發所以我們拒絕替他做酒測，車主張清秀說他在
    10日晚上有將車子借給異議人。」、「（問：你們在後面尾
    隨時，確實是異議人騎的車？）是，第二天異議人到派出所
    時，才說車子不是他騎的，我們跟他說請舉出騎車的人是誰
    ，請他到派出所說明，但異議人又不說。」、「（問：是否
    記得當天異議人穿什麼衣服？）那天是夏天，他穿短袖衣服
    。但後載的那個人比較高。」等語，及當日與丙○○一起執
    行巡邏勤務之義警戴詩意證述：「（問：當時違規機車確實
    是異議人所騎乘？）是。我確定。」、「（問：為何你可以
    確定是異議人騎車？有無可能會認錯另一人？）應該不會，
    我們在後面尾隨很久，我看到被附載的是高高胖胖的男子，
    他跳車逃走，跳車時機車往前滑倒，壓到異議人的腿，異議
    人站起來往草叢跑，我拿有燈的指揮棒去追，異議人在草叢
    內掙扎，是我把他帶出來。」等語明確。又異議人坦承乙○
    ○身材較高（見本院97年11月25日訊問筆錄），與證人丙○
    ○、戴詩意證言被負載的是高高胖胖的男子相符，是本件違
    規機車係由異議人所駕駛可堪認定。
  (三)異議人雖舉證人乙○○到院證稱：當天要去兜風並幫小孩買
    雞排，在晚上快11點碰到異議人，異議人喝醉，叫我載他回
    去，我就騎車載他回去，剛好遇到臨檢云云（見本院97年12
    月23日訊問筆錄）。惟查，依乙○○證述其住花蓮縣秀林鄉
    ○○村○○路51號，異議人當時住民有路30、40幾號，其於
    靠近秀林村民有路6 號前遇到異議人，應異議人要求載異議
    人回家時遇到警察，然異議人卻稱係在民有村民智路1 鄰遇
    到乙○○，兩人所稱偶遇之地點顯不相符，且若依乙○○所
    述，在民有路6號前遇到異議人，則乙○○自民有路6號載異
    議人回民有路32-1號住處，距離甚短，應不致會遇警巡邏又
    跑給警察追趕之情，乙○○證述及異議人上開所辯均顯無可
    採。
  (四)基上，本件異議人飲酒後駕駛機車拒絕酒測之違規行為明確
    ，原處分機關據上開規定予以處罰，核無違法或不當。
  (五)另異議人未領有駕駛執照駕駛機器腳踏車乙節，原處分機關
    花監違字第裁44-P00000000號裁決書，因異議人戶籍設於台
    北縣雙溪鄉○○路9 號，管轄機關為基隆監理站，原處分機
    關誤為裁決，業經原處分機關於97年10月1 日以北監花四字
    第0971000638號函撤銷處分，移送其戶籍地裁罰機關處理，
    有交通部公路總局台北區監理所花蓮監理站97年10月1 日北
    監花四字第0971000638號函附卷可稽，異議人此部分異議亦
    無理由。
  (六)綜上所述，本件異議為無理由，應予駁回。
四、據上論斷，應依道路交通案件處理辦法第19條，裁定如主文
    。
中    華    民    國    98    年    1     月    15    日
                  交通法庭    法  官  蔡寶樺
上列正本證明與原本無異。
如對本裁定不服，應於送達後5 日內，向本院提出抗告狀（應抄
附繕本）。
中    華    民    國    98    年    1     月    15    日
                              書記官


司法院資訊處製作；財團法人民間司法改革基金會備份。
